臺灣高等法院民事裁定
111年度再抗字第1號
聲  請  人  吳祖賜  
            吳火土  
共      同
訴訟代理人  吳柏陞  
相  對  人  祭祀公業吳從子旺

特別代理人  陳佳函律師
上列聲請人因與相對人祭祀公業吳從子旺間請求分割共有物事件
，對於中華民國110年12月29日最高法院110年度台抗字第1368號
確定裁定，聲請再審，本院裁定如下：
    主      文
聲請駁回。
聲請訴訟費用由聲請人負擔。
    事實及理由
一、按對於審級不同之法院就同一事件所為之裁定，聲請再審者
    ，專屬上級法院合併管轄，但對於第三審法院之裁定，係本
    於第496條第1項第9款至第13款事由，聲明不服者，專屬原
    第二審法院管轄，民事訴訟法第507條準用第499條第2項定
    有明文。聲請人以民國110年12月29日最高法院110年度台抗
    字第1368號確定裁定（下稱原確定裁定），有民事訴訟法第
    496條第1項第13款、第497條規定之事由聲請再審，關於民
    事訴訟法第497條部分，應專屬最高法院管轄，由本院另行
    裁定移送最高法院，關於民事訴訟法第496條第1項第13款部
    分，則專屬本院管轄，合先敘明。
二、次按當事人發現未經斟酌之證物或得使用該證物，且如經斟
    酌該證物，可受較有利益之裁判者，得以再審之聲請對於確
    定終局裁定，聲明不服，民事訴訟法第507條、第496條第1 
    項第13款定有明文。所謂發現未經斟酌之證物，係指前訴訟
    程序事實審言詞辯論終結前已存在之證物，因當事人不知有
    此或雖知之，而未能使用致未經斟酌，現始知之或現始能使
    用者而言。若在前訴訟程序事實審言詞辯論終結前已提出之
    證物，縱令原確定判決未加斟酌，亦無該款適用之餘地（最
    高法院81年度台上字第1034號判決意旨參照）。又法院裁判
    適用法規或解釋法律，係依職權為之，原無待當事人提出其
    他判決以為證據。再審原告提出另一判決，利用其法律上之
    見解而為有利於己之主張，不能謂係民事訴訟法第496條第1
    項第13款之新證物(最高法院64年台聲字第58號判例參照)。
三、聲請人固以原確定裁定之歷審裁定即臺灣桃園地方法院（下
    稱桃園地院）108年度重訴字第550號所為駁回其等聲請駁回
    參加人吳富乾參加訴訟之裁定及本院110年度抗字第883號所
    為駁回其等抗告之裁定（下合稱系爭裁定），與桃園地院10
    3年度重訴字第270號判決就訴訟參加之認定見解不一，原確
    定裁定審理之同一法官或同法院不同法官於他案就參加人之
    定義及訴訟參加之認定亦出現不一致，前後矛盾之情，最高
    法院未依法院組織法規定於大法庭進行統一解釋，亦未就裁
    判不一致此點於原確定裁定詳敘，且未斟酌108年11月5日參
    加異議狀參異證3、110年6月22日民事抗告狀抗告證2，另最
    高法院為原確定裁定前，並未依民事訴訟法第234條規定行
    言詞辯論，又未通知其等呈報最後書狀為由，主張原確定裁
    定有民事訴訟法第496條第1項第13款規定發現未經斟酌之證
    物或得使用該證物之再審事由云云，並提出相關裁判為證。
    惟依聲請人所述，其108年11月5日參加異議狀參異證3、110
    年6月22日民事抗告狀抗告證2，於前訴訟程序即已提出，依
    上開說明，縱令原確定裁定未加斟酌，亦無民事訴訟法第49
    6條第1項第13款規定之適用。又聲請人雖提出相關裁判主張
    關於參加人之定義、訴訟參加之認定，原確定裁定、系爭裁
    定與其他裁判之見解不一致云云，然法院裁判適用法規或解
    釋法律，係依職權為之，無待當事人提出其他裁判以為證據
    ，是上開裁判亦不能謂係民事訴訟法第496條第1項第13款之
    新證物。從而，聲請人依民事訴訟法第507條準用第496 條
    第1項第13款規定聲請再審，為無理由，應予駁回。
四、據上論結，本件再審之聲請為無理由，爰裁定如主文。
中　　華　　民　　國　　111 　年　　5 　　月　　19　　日
                  民事第十二庭  
　　　　　　　　　    審判長法　官  陳秀貞
                            法　官  毛彥程
                            法　官  蔡世芳
正本係照原本作成。
如不服本裁定，應於收受送達後10日內向本院提出抗告狀，並應
繳納抗告費新臺幣１千元。
中　　華　　民　　國　　111 　年　　5 　　月　　19　　日
  　　　　　　　　　　　　　書記官  何敏華